Inventaris van de archieven van de Inspecties en Kantoren van het Staatsbedrijf der PTT in Zuid- Holland, 1814-1926
Nationaal Archief, Den Haag
Staatsbedrijf der PTT: Kantoren der PTT in Zuid-Holland
PTT Kantoren ZH
1814-1926
3513
4.50 meter; 813 inventarisnummers.
Normale geschreven, getypte en gedrukte documenten, geen bijzondere handschriften. Het archief bevat ook bouwtekeningen, plattegronden en schetstekeningen.
Nationaal Archief, Den Haag
Kantoren van het Staatsbedrijf der PTT in Zuid-Holland
Inspectie Dordrecht
Inspectie 's-Gravenhage
Het archief is ingedeeld naar regiokantoor. Het bevat onder meer verzamelstaten en statistieken, ingekomen en minuten van uitgaande stukken, inventarislijsten, en stukken betreffende besluitvorming, personele en financiële aangelegenheden, vervoer van poststukken en aanleg van lokale telefoonnnetten. In het archief bevinden zich ook stukken betreffende bouw, verbouw en huisvesting van kantoren, met onder meer bouwtekeningen, plattegronden en schetstekeningen.
Archiefvorming
Geschiedenis van de archiefvormer
De Posterijen
In de Republiek der Zeven Verenigde Nederlanden
Vóór 1799 werd het Postwezen nog volledig geëxploiteerd door particuliere instellingen en stadsbesturen. Met name de stadsbesturen hadden geleidelijk aan een stevige greep gekregen op het beheer der Posterijen.
Onder het oligargische regentenbewind nam de coöptatie hand over hand toe, hetgeen zich o.a. manifesteerde in de z.g.n. ambtenverkoop en het door de stadsregenten vergeven van allerlei lucratieve baantjes aan hun kinderen, familieleden of relaties. Het eigenlijke werk liet men dan aan een ander over, uiteraard tegen een aanzienlijk lagere bezoldiging.
Het postmeesterschap behoorde onder andere tot die begerenswaardige baantjes, waarbij de regenten indirect hun invloed bleven behouden, maar waarbij logischerwijze het element van dienstverlening een kwestie van secundair belang vormde.
Alleen in het gewest Holland had men inmiddels aan deze wantoestanden op het gebied van het postwezen een einde gemaakt door de instelling in 1752 van de Hollandse Statenpost, die de posterijen van het hele gewest in beheer hadden overgenomen
J.C. van Overvoorde, Geschiedenis van het postwezen in Nederland vóór 1795, met de voornaamste verbindingen met het buitenland, (Leiden, 1902), blz. 100-104
E.A.B.J. ten Brink, Geschiedenis van het Nederlandse Postwezen 1795-1810, ('s-Gravenhage, 1950), blz. 3.
.
In de Bataafse Republiek
In 1799 werden, na enkele jaren van voorbereiding alle posterijen in de Bataafse Republiek genationaliseerd verklaard, maar pas in 1803 trad een nationaal, meerhoofdig postbestuur van zeven commissarissen in functie, dat kwam te ressorteren onder het Uitvoerend Bewind. Per toerbeurt werd steeds een der commissarissen tot voorzitter de z.g.n. Eerste Commissaris gekozen voor de periode van drie maanden
W.J.M. Benschop, Hoe de Nederlandsche Posterijen nationaal werden. Artikelenreeks, overgenomen uit P.T.T. Nieuws, 9e en 10e jaargang, 16 januari-16 december 1940
E.A.B.J. ten Brink, a.w., blz. 174-175.
. Voor de eerste periode werd dit mr. J.G.H. Hahn (zie bijlage II), voordien reeds Eerste Commissaris van de Hollandse Posterijen (van het voormalige gewest Holland), die verder bekendheid geniet als de grote organisator van het nationaal postwezen.
In het Koninkrijk Holland
In 1807 stelde koning Lodewijk Napoleon, naar Frans voorbeeld, een Directeur-Generaal aan als éénhoofdig bestuur van het postwezen, dat nu ging ressorteren onder de minister van Financiën van het koninkrijk Holland
W.J.M. Benschop en H. Icke, Een korte geschiedenis van het Hoofdbestuur der Posterijen en Telegrafie, ('s-Gravenhage, 1918), blz. 10
E.A.B.J. ten Brink, a.w., blz. 247
G.C.J.J. Ottenheym, De status van de P.T.T. als staatsbedrijf in historisch perspectief, ('s-Gravenhage, 1974), blz. 1
P.T.T. Van departementsafdeling tot staatsbedrijf, (uit een interne publicatie van het departement van Verkeer en Waterstaat), blz.1.
.
Tijdens de inlijving bij Frankrijk
Vanaf 1810 werd het postwezen volledig op Franse leest geschoeid. Alle Franse postwetten en voorschriften werden ook in ons land van kracht. De Franse directeur van het postkantoor te Amsterdam, L.M. de Chambure, werd als Directeur Principal aan het hoofd gesteld van het postwezen in de Hollandse departementen (zie bijlage II). De Directeur Principal was verantwoording verschuldigd aan de Directeur-Général te Parijs, Graaf de Lavalette, die op zijn beurt onder de bevelen van de Franse minister van Financiën stond
W.J.M. Benschop en H. Icke, a.w., blz. 11
E.A.B.J. ten Brink, a.w.,
blz. 344
P.T.T., Van departementsafdeling tot staatsbedrijf, blz. 1.
.
In het Koninkrijk der Nederlanden
In 1813 benoemde Koning Willem I een Postmeester - Generaal, die als hoofd der Posterijen rechtstreeks onder het gezag van de koning werd geplaatst en alleen financieel verantwoording moest afleggen aan het departement van Financiën. De Posterijen vormden nu weer een zelfstandige dienst
W.J.M. Benschop en H. Icke, a.w., blz. 12-13
G.C.J.J. Ottenheym, a.w., blz. 1
P.T.T., Van departementsafdeling tot staatsbedrijf, blz. 1-2.
.
Land duurde deze gunstige situatie echter niet, want vanaf 1819 werden uit oogpunt van bezuiniging verschillende wijzigingen doorgevoerd, waarbij de hoofdbestuurder der Posterijen niet alleen herhaaldelijk van titel verwisselde, maar bovendien nog met andere diensten werd belast (zie bijlage II).
Het resultaat van deze steeds verder doorgevoerde bezuinigingen was, dat de Posterijen uiteindelijk in 1831 degradeerden tot een onderafdeling van het departement en wel eerst onder het departement van Financiën tot 1877 en daarna, tot 1893, onder het departement van Waterstaat, Handel en Nijverheid.
Aan het hoofd van de afdeling Posterijen van het departement van Financiën werd een referendaris geplaatst, mr. J. Pols (zie bijlage II), die in 1852 de titel van Hoofddirecteur der Posterijen ontving, maar daarnaast tevens tot aan zijn dood in 1864, directeur van het postkantoor te 's-Gravenhage bleef
W.J.M. Benschop, Het postwezen van 's-Gravenhage in derdehalve eeuw, ('s-Gravenhage, 1951), blz. 333-334
W.J.M. Benschop en H. Icke, a.w., blz. 14
G.C.J.J. Ottenheym, a.w., blz. 1, 3.
.
De Postwet van 1850
Bij de totstandkoming van de Postwet van 1850 onder Thorbecke bleek de tot dan toe door de overheid gehuldigde opvatting ten aanzien van de taak van de Posterijen zich in gunstige zin te hebben gewijzigd
Wet van 12 april 1850 (Stbl., nr. 15).
W.J.M. Benschop en H. Icke, a.w., blz. 15
G.C.J.J. Ottenheym, a.w., blz.2
P.T.T., Van departementsafdeling tot staatsbedrijf, blz. 3.
.
Voorheen had immers de overheid zich weinig bekommerd om de opbouw van een goed georganiseerd postwezen, deels vanwege de dwingende noodzaak tot bezuiniging, deels ook, omdat zij geen begrip had voor het essentieel belang er van voor onze nationale economie. De rijksoverheid beschouwde de Posterijen slechts als een welkome bron van inkomsten ter vulling van de schatkist. In 1850 bleek de overheid meer oog te hebben voor de noodzaak, om ook aan het dienstverlenend aspect van dit overheidsapparaat meer aandacht te gaan besteden.
Doordat in de Postwet van 1850 o.a. de bepaling was opgenomen, dat in iedere gemeente een postinrichting diende te worden geopend, zodra hiertoe de mogelijkheden aanwezig zouden zijn, werd gedurende de eerstvolgende decennia in versneld tempo een groot aantal kantoren opgericht, vooral z.g.n. "distributies" (hulpkantoren). In dit tijdvak werden o.a. kantoren gevestigd te Noordwijk, Bodegraven, Zwijndrecht, Boskoop, Sliedrecht, Voorschoten, 's-Gravenzande, Hardinxveld en Naaldwijk. Ook op andere wijze werd de dienstverlening successievelijk uitgebreid door:
in 1868 de invoering van de postwissel dienst
in 1870 de invoering van de kwitantiedienst
in 1881 de oprichting van de Rijkspostspaarbank
in 1882 de invoering van de pakketpost en
in 1918 de instelling van de Postcheque- en Girodienst
G.C.J.J. Ottenheym, a.w., blz. 2
P.T.T., Van departementsafdeling tot staatsbedrijf, blz. 3, 6.
.
De Rijkstelegraaf
De Telegraafwet van 1852
Wet van 7 maart 1842 (Sfbl. nr. 48).
E.A.B.J. ten Brink en C.W.L. Schell, Geschiedenis van de Rijkstelegraaf 1852-1952, 's-Gravenhage, 1954, blz. 27, 436
G.C.J.J. Ottenheym, a.w., blz. 2, 3.
, eveneens onder Thorbecke tot stand gekomen, deed het Rijk deelnemen in de aanleg en exploitatie van telegraaflijnen, in eerste instantie geëxploiteerd door particuliere maatschappijen,met name door de Hollandsche IJzeren Spoorweg Maatschappij (HIJSM). Aan deze particuliere onderneming had de regering reeds in 1847 concessie verleend tot openstelling van haar telegraaf voor het publiek
K.B.'s van 19 december 1847, nrs. 35 en 36.
E.A.B.J. ten Brink en C.W.L. Schell, a.w., blz. 23
G.C.J.J. Ottenheym, a.w., blz. 2.
.
Van meet af aan ressorteerde de Rijkstelegraaf onder het departement van Binnenlandse Zaken, en was derhalve volledig gescheiden van de Posterijen, die immers sinds 1821 onder het departement van Financiën stonden. Als hoofd van de Rijkstelegraaf werd een referendaris van het departement van Binnenlandse Zaken aangesteld. Gevolg van bovenvermelde situatie was, dat de uitvoering van de telegraafdiensten tot 1870 in speciaal daarvoor gevestigde Rijkstelegraafkantoren geschiedde. In 1870 werd ook de Rijkstelegraaf overgebracht naar het departement van Financiën, waarbinnen beide afdelingen vooralsnog onafhankelijk van elkaar bleven opereren. Wel werd een aanvang gemaakt met het onderbrengen van de telegraafdiensten, althans waar het de kleinere gemeenten betrof, in reeds gevestigde postkantoren, waarbij dan het beheer over beide diensten werd opgedragen aan één ambtenaar. In 1877 verhuisden beide afdelingen vervolgens naar het nieuwe departement van Waterstaat, Handel en Nijverheid, terwijl nu ook bij de Rijkstelegraaf, evenals bij de Posterijen in 1852, een Hoofddirecteur werd benoemd.
In 1886 volgde tenslotte de volledige integratie van de Rijkstelegraaf met de Posterijen. De toenmalige Hoofddirecteur der Posterijen J.P. Hofstede (zie bijlage II), in 1884 tevens belast met de leiding van de Rijkstelegraaf, ontving de titel van Hoofddirecteur der Posterijen en Telegrafie
E.A.B.J. ten Brink en C.W.L. Schell, a.w., blz. 258, 472
P.T.T., Van departementsafdeling tot staatsbedrijf, blz. 4.
.
In 1893 werd voorts de Centrale Administratie, nu "Hoofdbestuur der Posterijen en Telegrafie" genaamd, definitief losgeweekt uit het departementale verband: de Posterijen en Telegrafie vormden voortaan een zelfstandige dienst. De titel van Hoofddirecteur kwam te vervallen. Er werd een Directeur-Generaal der Posterijen en Telegrafie benoemd. Deze was, voorzover het bestuursaangelegenheden betrof, niet langer afhankelijk van de minister. De dienst der Posterijen en Telegrafie bleef ressorteren onder het departement van Waterstaat, Handel en Nijverheid
W.J.M. Benschop en H. Icke, a.w., blz. 27
E.A.B.J. ten Brink en C.W.L. Schell, a.w., blz. 259
G.C.J.J. Ottenheym, a.w., blz. 4-5.
.
De Telefonie
In 1881 deed de telefonie zijn intrede in ons land: door de "Nederlandsche Bell Telephoon Maatschappij (NBTM) te Amsterdam werd in dat jaar de eerste locale telefoondienst in exploitatie genomen. Ook hier dus in eerste aanleg een zaak van particulier initiatief. In 1886 begonnen de grotere gemeenten, zoals Amsterdam, Rotterdam en Arnhem de locale, particuliere telefoondiensten over te nemen. Reeds het jaar daarop, in 1887, ging het Rijk over tot "naasting" van (voorlopig alleen) de interlocale particuliere telefoondiensten. Met de Telegraaf- en Telefoonwet van 1904
Wet van 11 januari 1904 (Stbl., nr. 7).
E.A.B.J. ten Brink en C.W.L. Schell, a.w., blz. 236, 304-305, 393, 439
G.C.J.J. Ottenheym, a.w., blz. 6-7
P.T.T., Van departementsafdeling tot staatsbedrijf, blz. 6.
werd tenslotte van regeringswege te kennen gegeven, dat voortaan het hele terrein van de telefonie beschouwd zou worden als een staatsaangelegenheid, als gevolg waarvan in de periode van 1905-1940 ook alle locale telefoonnetten successievelijk door het Rijk werden overgenomen; in feite dus geruisloos genationaliseerd.
In 1915 had de omzetting plaats van de rijksdienst der Posterijen en Telegrafie tot staatsbedrijf. Deze omzetting was slechts van administratieve betekenis: het betekende, dat de financiën van de Posterijen en Telegrafie werden losgemaakt van de departementale raming van inkomsten en uitgaven en werden ondergebracht in een afzonderlijke begroting
Wet van 31 december 1913 (Stbl., nr. 464).
G.C.J.J. Ottenheym, a.w, blz. 13-14
P.T.T., Van departementsafdeling tot staatsbedrijf, blz. 6.
.
Pas in 1926 werd het Hoofdbestuur der Posterijen en Telegrafie officieel omgedoopt in "Hoofdbestuur der Posterijen, Telegrafie en Telefonie", de P.T.T.
Besluit van 11 maart 1929 (Stbl. nr. 74).
.
Geschiedenis van het archiefbeheer
In het archiefbestand vallen helaas vaak enorme hiaten te constateren, waardoor men zich van diverse kantoorarchieven slechts een zeer onvolledig beeld kan vormen. De oorzaak daarvan dient onder meer gezocht te worden in de omstandigheid, dat ca. 1890 de directeuren der postkantoren van het hoofdbestuur de opdracht hebben ontvangen om het aanwezige archiefmateriaal nu eens grondig te decimeren en alleen datgene nog te bewaren wat inderdaad belangrijk was. Daarbij werd echter verzuimd enigerlei indicatie te geven, wat als important gekwalificeerd diende te worden, zodat deze waardebepaling werd overgelaten aan het archivistische inzicht der postdirecteuren. Dat de inzichten van deze locale postheren nogal eens van elkaar verschilden, blijkt uit de soms uiterst merkwaardige restant-collecties van archiefbescheiden: op het ene kantoor werden bijvoorbeeld allerlei overzichts-staten van het post-, telegraaf- en telefoonverkeer opgespaard, op het andere kantoor alleen de van het ministerie of hoofdbestuur afkomstige resoluties.
Nadat de kantoorarchieven van 1814-1926 in een veel later stadium eerst door de Centrale Directie waren opgevraagd, werden de bescheiden aldaar nogmaals op vernietiging geselecteerd en zonodig geëlimineerd, alvorens overgedragen te worden aan het Algemeen Rijksarchief.
De archieven van de inspecties en kantoren der P.T.T. in Zuid-Holland zijn in 1927 door het hoofd van de afdeling Archief en Registratie van de Centrale Dienst der P.T.T. overgedragen aan de Algemene Rijksarchivaris, c.q. de Derde Afdeling van het Algemeen Rijksarchief.
De rechtstitel is (nog) onbekend
Inhoud en structuur van het archief
3.07
Aanwijzingen voor de gebruiker
Openbaarheidsbeperkingen
Volledig openbaar.
Materiële beperkingen
Aanvraaginstructie
Openbare archiefstukken kunnen online worden aangevraagd en gereserveerd. U kunt dit ook via de terminals in de studiezaal van het Nationaal Archief doen. Om te kunnen reserveren dient u de volgende stappen te volgen:
U maakt een profiel aan op www.gahetna.nl, en logt vervolgens in
Via de archiefinventaris (alleen de beschrijvingen met rode nummers) selecteert u het gewenste archiefstuk door op de knop 'Reserveren' te klikken
In het volgende scherm geeft u aan op welke dag u het archiefstuk wilt inzien
Indien u zich bevindt in de studiezaal en een tafelnummer heeft ontvangen kunt u dit nummer vermelden. Als u geen tafelnummer heeft kunt u tafelnummer 777 laten staan
Vervolgens bevestigt u uw reservering door deze te versturen.
Verwant materiaal
Beschikbaarheid van kopieën
Verwante archieven
3.01.50 - Inventarissen van de archieven der Posterijen in Holland: Deel I, 1747-1810
2.16.04.01 - Inventaris van het archief van het Staatsbedrijf der Posterijen, Telegrafie en Telefonie (PTT): Hoofdbestuur, (1893) 1927-1939 (1953)
2.16.09 - Inventaris van het archief van het Hoofdbestuur van het Staatsbedrijf der Posterijen, Telegrafie en Telefonie, 1940-1954
Bijlagen
Bijlage I: Departementen, waaronder de Posterijen (Telegrafie en Telefonie) hebben geressorteerd van 1803 tot 1939
I. Posterijen
Periode Departement
1803-1807 Rechtstreeks onder het Uitvoerend Bewind van de Bataafse Republiek
1807-1810 de minister van Financiën van het koninkrijk Holland
1810-1813 de Franse minister van Financiën
1813-1819 Rechtstreeks onder de Koning. Financiële verantwoording aan de minister van Financiën
1819-1821 Departement van Financiën
1821-1824 onder de minister van Staat, belast met de Generale Directie der ontvangsten (in 1824 benoemd tot minister van Financiën)
1824-1877 Departement van Financiën
II. Rijkstelegraaf
Periode Departement
1852-1870 Departement van Binnenlandse Zaken
III. Posterijen en Telegrafie (P.T.)
Periode Departement
1870-1877 Departement van Financiën
1877-1906 Departement van Waterstaat, Handel en Nijverheid
1906-1933 Departement van Waterstaat. N.B. Vanaf 1928: Posterijen, Telegrafie en Telefonie (P.T.T.)
1933-1944 Departement van Binnenlandse Zaken
Bijlage II: Overzicht van hoofdbestuurders der Posterijen (Telegrafie en Telefonie) en der Rijkstelegraaf
Hoofdbestuurders der Posterijen (Telegrafie en Telefonie) van 1803 tot heden.
1803-1807 Eerste Commissaris, per toerbeurt gekozen uit een meerhoofdig bestuur van 7 commissarissen. Achtereenvolgens ieder voor 3 maanden:
mr. J.G.H. Hahn,
Z.A. Eekhout,
mr. A. Gevers,
C.B. Koopman,
mr. P.V. Rengers (later C.H. Mulders),
mr. J.B. Forsten en
mr. A.H. Cramer,
zodat in 1807 elke commissaris tweemaal voorgezeten had.
1807-1810 Directeur-Generaal van het Postwezen:
G.J. Pijman, 27 februari 1807 - 3 december 1807
mr. W.Queysen, 3 december 1807 - 31 december 1808
G.W.J. baron van Lamsweerde, 1 januari 1809 - 31 december 1810
1810-1813 Directeur-Principal (voor de Hollandse gewesten), L.M. de Chambure, 21 december 1810 - 24 november 1813.
N.B. Onder leiding van de Directeur-Général te Parijs, graaf de Lavalette.
1813-1819 Postmeester-Generaal der (Vereenigde) Nederlanden, F.W.F.T. baron van Pal landt van Keppel, 23 december 1813 - 2 augustus 1819
1819-1821 Directeur-Generaal der Directe Belastingen en Posterijen, J.W. Dedel, 2 augustus 1819 - 5 januari 1821
1821-1824 Inspecteur-Generaal en Administrateur ad interim der Posterijen:
B. Donker Curtius, 5 januari 1821 - 1 december 1821
J.W. Hackmeester Eekhout, 1 december 1821 - 1 april 1824
1824-1831 Staatsraad, Administrateur der Posterijen en verdere middelen van vervoer, H. van Royen, 1 april 1824 - 19 september 1831
1831-1852 Hoofd van de afdeling Posterijen en verdere middelen van vervoer van het departement van Financiën, mr. J. Pols (referendaris), 19 september 1831 - 24 februari 1852
N.B. Vanaf 1836 tevens directeur van het postkantoor te 's-Gravenhage.
1852-1864 Hoofddirecteur der Posterijen:
mr. J. Pols 24 februari 1852-1864
N.B. Tot aan zijn dood in 1864 tevens postdirecteur der Residentie.
J.P. Hofstede, 1864 - 1 januari 1886
1886-1893 Hoofddirecteur der Posterijen en Telegrafie, J.P. Hofstede, 1 januari 1886 - 15 maart 1893
1893-1929 Directeur-Generaal der Posterijen en Telegrafie:
J.P. Havelaar, 30 april 1893 - 1 mei 1905
G.J.C.A. Pop (1902-1905 waarnemend)1 mei 1905 - 1 mei 1913
jhr. G.A.A. Alting von Geusau, 1 mei 1913 - 10 september 1918
E.P. Westerveld, 16 september 1918 - 1 juni 1923
ir. A.A.H.W. König, 1 juni 1923 - 1 april 1924
W.D. Nolting (tijdelijk), 22 april 1924 - 1 juni 1925
ir. M.H. Damme, 1 juni 1925 - 11 maart 1929
1929- Directeur-Generaal der Posterijen, Telegrafie en Telefonie (P.T.T.), ir. M.H. Damme, 11 maart 1929 - 1 januari 1942
Hoofdbestuur der Rijkstelegraaf van 1852 tot 1870
1 december 1852 -
1 januari 1854 Leiding voorlopig opgedragen aan een commissie, bestaande uit:
L.J.A. van der Kun, hoofdingenieur van Waterstaat
F.W. Conrad, hoofdingenieur van Waterstaat
W.C.A. Staring
1 januari 1854 -
1 februari 1877 Hoofd van de afdeling Telegrafie van het departement van Binnenlandse Zaken, W.C.A. Staring
1 februari 1877 -
1 juli 1884 Hoofddirecteur der Rijkstelegrafie, W.C.A. Staring
1 juli 1884 -
1 januari 1886 Hoofddirecteur der Posterijen tevens belast met het hoofdbestuur der Telegrafie, J.P. Hofstede
N.B. Zie verder hiervoor: Hoofdbestuurders der Posterijen, Hoofdbestuur der Posterijen en Telegrafie: J.P. Hofstede.
Bijlage III: Beschrijving van tekeningen
De inventarisnummers van de tekeningen corresponderen met de inventarisnummers van de archiefbescheiden, waarbij de tekeningen zijn aangetroffen.
Alphen a/d Rijn
103 "Ontwerp voor een Post- en Telegraafkantoor met directeurswoning te Alphen ZH" 1913
Schaal 1: 100
Groot 52 x 83 cm
Blad I: Plattegronden
Blad II: Gevelaanzichten met doorsneden
Behoort bij bestek no 6
108 Plattegrond van de gemeente Oudshoorn, met aanduiding van de bestelkring 1905
Gedrukt in 1867
Schaal 1: 50.000
Groot 15 x 18 cm
Legenda aanwezig
Blad uit de gemeenteatlas door J. Kuyper
Amsterdam
58 Lichtdruk van een bouwtekening van de "Woningbouw 'Eigen Haard', Spaarndammerbuurt - Typen Q en R - winkelhuis met 2 bovenwoningen" i.v.m. de vestiging van het bijkantoor Spaarndammerbuurt te Amsterdam 1917
Doorsneden en plattegronden
Schaal 1: 100
Groot 33 x 43 cm
Brielle
189 "Schetskaartje van het postkantoor te Brielle", met aanwijzing tot plaatsing van het gaslicht 1874
Plattegrond
Geen schaalaanduiding
Groot 20 x 33 cm
Delft-Postkantoor
217 "Plan tot aan- en verbouw van het Post- en Telegraafgebouw te Delft" 1905
Schaal 1: 100
Groot 68 x 58 cm
Blad I: Plattegronden
Legenda aanwezig. Zie ook inv. nr. 226
Blad II: Gevelaanzichten met doorsneden
Behoort bij bestek no 34
Delft-Rijkstelegraafkantoor
226 Zie inv. nr. 217
Duplicaat van blad I
Dordrecht
61 Bouwtekeningen van het Post- en Telegraafgebouw te Dordrecht 1905
Schaal I: 100
Behoren bij bestek no 54
- Blad 1: Gevelaanzichten met doorsneden
Groot 72 x 92 cm
- Blad 2: Plan Heifundering
Groot 60 x 73 cm
- Blad 3: Begane grond
Groot 59 x 57 cm
- Blad 4: 1e Verdieping
Groot 48 x 56 cm
- Blad 5: 2e Verdieping
Groot 48 x 56 cm
- Gevelaanzichten met doorsneden en plattegronden
Groot 44 x 76 cm
In drievoud:
1) zonder intekening
2) met potlood ingetekend
3) lichtdruk
61a Bijlage bij inv. nr. 61. "Ontwerp voor een Post- en Telegraafkantoor te Wageningen" z.j.
Gevelaanzichten met doorsneden en plattegronden
Schaal 1: 100
Groot 56 x 70 cm
Ingescheurd
62 "Plan tot verbouwing van het Post- en Telegraafgebouw te Dordrecht" 1929
Schaal 1: 100
- Gedeelte bestaande en gewijzigde gevel aan het Bagijnhof
Groot 30 x 39 cm
- Kelderplan en begane grond, met doorsneden
Groot 56 x 50 cm
Legenda aanwezig
- Entresol en 1e Verdieping
Groot 49 x 47 cm
- 2e Verdieping en zolderverdieping
Groot 49 x 47 cm
239 Kladtekening van de plattegrond van het hulppost- telegraaf- en telefoonkantoor te Papendrecht 1924
Schaal 2 cm per meter (1: 50)
Groot 50 x 32 cm
Geertruidenberg
9 Plan tot verbouwing van het Post- en Telegraafkantoor met directeurswoning te Geertruidenberg 1929
In dorso
Gevelaanzichten met doorsneden en plattegronden
Schaal 1: 100
Groot 65 x 76 cm
Legenda aanwezig
Behoort bij bestek no 24 (niet aangetroffen)
Tekening door scheuren in delen
Gorinchem
11 Bouwtekening van het "Post- en Telegraafgebouw te Gorinchem" 1929
In dorso
Voorgevelaanzicht met plattegronden
Sehaal 1: 100
Groot 62 x 68 cm
Behoort bij bestek no 47 (niet aangetroffen)
64 Lichtdrukken van de bouwtekeningen van het Post- en Telegraafkantoor te Gorinchem 1929
- Plattegrond Fundering met Riolering en Begane grond
Schaal 1: 100
Groot 66 x 74 cm
- Voorgevel aanzicht met doorsnede en plattegrond 1e verdieping en zolderverdieping
Schaal 1: 100
Groot 61 x 72 cm
's-Gravenhage
63 Werktekening voor een "Kantoor voor de Postpakketdienst in het Valkenhuis" z.j.
Plattegrond met doorsnede
Schaal 1: 100
Groot 39 x 36 cm
63 "Ontwerp voor een dubbele villa te Scheveningen" aan de Nieuwe Parklaan, bestemd tot postkantoor z.j.
Lichtdruk
Gevelaanzichten met plattegronden
Schaal 1: 100
Groot 64 x 88 cm
63 Bouwtekening van een gebouw ten dienste van de Posterijen en Telegrafie te 's-Gravenhage, bijkantoor Parkstraat z.j.
Plattegronden
Schaal: 5 cm = 10 meter (1: 200)
Groot 27 x 30 cm
Behoort bij bestek no 46 (niet aangetroffen)
63 Kladtekening van de plattegrond van het bijkantoor Z.O. Buitensingel 1905